臺灣高等法院臺中分院刑事判決　　　　　　　　八十九年度上更(一)字第四六號
　　上　訴　人　乙○○
　　即　被　告
　　選任辯護人　洪松林
右上訴人因毒品危害防制條例案件，不服台灣台中地方法院中華民國八十九年二月二
十九日第一審判決（民國八十八年度訴字第四七三號，起訴案號：台灣台中地方法院
檢察署民國八十七年度偵字第二四六四一號、八十八年度偵字第一七四三、一八九○
、三七○號，及移送併辦審理八十八年度偵字第八九五三號），提起上訴，經最高法
院發回更審，本院判決如左：
    主    文
原判決關於連續販賣、轉讓第二級毒品部分均撤銷。
乙○○連續販賣第二級毒品，處有期徒刑捌年。又連續轉讓第二級毒品，處有期徒刑
壹年。應執行有期徒刑捌年陸月。
    事    實
一、乙○○基於販賣第二級毒品安非他命營利之概括犯意，連續有下列販賣第二級毒
    品安非他命之行為：
（１）於八十六年十月中旬、同年月下旬，先後在台中縣清水鎮○○路財神電動玩具
      店與其位於台中縣清水鎮○○路一○五巷八之四五號住處，均以每小包安非他
      命（重約零點貳公克）新台幣（下同）一千元之價格，連續販賣第二級毒品安
      非他命予楊文德共二次。（查扣之楊文德安非他命非乙○○所販賣）
（２）自八十六年八、九月間起至同年十一月初止，每三、四日一次，在台中縣清水
      鎮大龍眼遊藝場、龍貓電玩店、財神電玩店、清水鎮○○路一０五巷八之四五
      號等地，均以一小包安非他命一千元至二千元不等之價格，連續販賣第二級毒
      品安非他命予林家輝共約十次。
（３）於八十五年十二月下旬（二十三日之後），八十六年一月初，在台中縣清水鎮
      ○○路一０五巷八之四十五號，二次販賣安非他命予王豪傑，每次一包，每包
      一千元。
（４）於八十六年十二月三十一日、八十七年一月十一日，在台中縣清水鎮○○里○
      ○路九六之二三號，二次販賣安非他命予陳登法，每次一包，每包一千元或五
      百元。
（５）於八十七年十一月九日，在台中縣清水鎮○○路一○五巷八之四五號乙○○住
      處販賣安非他命一包予陳梓豐，價格一千元。
二、乙○○復基於轉讓第二級毒品安非他命之概括犯意，分別於八十六年八月七日、
    八十七年四月上旬、八十七年五月四日，在台中市○○路東元大飯店三０五室、
    台中縣清水鎮○○路住處，三次轉讓安非他命予其女友陳秀珍施用。另自八十七
    年六月二十六日起至八十八年一月上旬止，在台中縣清水鎮○○路一０五巷八之
    四十五號住處，無償轉讓安非他命予王文政共約二十次。又於八十七年九月二十
    九日至八十七年十一月九日間，在台中縣清水鎮○○路一０五巷八之四十五號住
    處，連續轉讓安非他命予陳梓豐施用，約五、六日一次。
五、案經台中縣警察局烏日分局及清水分局分別報請臺灣臺中地方法院檢察署檢察官
    偵查起訴。
    理    由
一、上訴人即被告乙○○矢口否認有何連續多次販賣第二級毒品安非他命及轉讓安非
    他命之犯行，辯稱：其根本不認識楊文德、林家輝、陳登法，其係與陳梓豐、王
    文政及陳秀珍合資購買安非他命後一同施用云云。被告辯護人為被告辯護稱：證
    人楊文德於八十七年十一月二日被查獲，依其警訊時所稱，於八十七年十月初，
    開始吸用安非他命，於八十六年十月中旬及十月下旬向被告購買安非他命各一包
    ，於查獲時已隔一年，還有一包，不合情理。林家輝於八十七年十二月十四日被
查獲，能明確供述「八十六年九月二十三日至八十六年十一月四日向被告購買十
    次安非他命」，能如此清晰記憶，讓人懷疑。被告並不認識陳登法。是陳登法於
    警訊中證稱：八十六年十二月二十一日及八十七年一月十一日，先後向被告買安
    非他命二次，即有虛妄。證人王豪傑證稱：於八十五年十二月中旬，向被告購買
    安非他命，但被告於八十五年十二月七日因違反麻醉藥品管理條例案，收容於台
    灣台中少年觀護所，於同年十二月二十三日始被釋放，王豪傑證詞亦有瑕疵。陳
    梓豐於原審時證稱安非他命係與被告合資購買，與被告供述相符，可見確係共同
    出資購買。又楊文德證稱是在清水鎮財神電玩店向被告買安非他命；林家輝稱在
    清水鎮大龍眼遊藝場向被告買安非他命，應查明清水鎮究竟有無上開電玩店。被
    告係與陳秀珍、王文政合資購買安非他命一起施用，並非轉讓。陳梓豐亦稱與被
    告合資購買安非他命施用，亦非轉讓。又販賣須以營利為目的而販入或賣出，若
    無購進後以原價格交付他人，並無營利意圖，與販賣之要件不合，應成立轉讓禁
    藥罪。本件被告縱有交付安非他命予楊文德、林家輝或王豪傑、陳梓豐等人，但
    如係原價轉讓，即無營利，並不該當販賣罪。本件經警方多次搜索、監聽，均未
    查獲被告涉嫌販賣及轉讓驗安非他命之積極證據，應為被告有利之證據，為無罪
    之判決云云。
 二、 惟查：
（一）證人楊文德於八十七年十一月二日警訊時證稱：「（你持有之安非他命係向何
      人購買？）我是向乙○○購買安非他命的，他綽號叫「嬰仔」（台語發音），
      住清水鎮○○路一０五巷八之四五號，在八十六年十月中旬及十月下旬在清水
      鎮○○路財神電玩店向乙○○購買過二次，每次新台幣一千元，安非他命一小
      包約零點二公克，經警方調戶口卡指認乙○○無誤。」（見八十七年度偵二四
      六四一號偵查卷第八頁正面）於同年月十八日檢察官訊問時，亦證稱：於八十
      六年十月間，向被告乙○○購買安非他命二次，每次一千元，地點財神玩具店
      內（見定上偵查卷第十七頁反面、十八頁）。均證稱於八十六年十月間向被告
      乙○○購買安非他命二次。又楊文德於八十七年十一月二日，在台中縣清水鎮
      ○○路一六０巷六十四號住處，被警查獲安非他命一包（此包安非他命非乙○
      ○所販賣，因查獲日期已距販賣日達一年），經送鑑定確為甲基安非他命，亦
      有法務部調查局八十八年十一月十七日00000000號檢驗通知書可憑。
      楊文德亦自承其有施用安非他命之經驗；而被告乙○○綽號「嬰仔」（台語發
      音，泉州腔調），亦據乙○○供明在卷。楊文德之證詞先後一致，且有施用安
      非他命之經驗，足認其所證情節，與事實相符，可以據以認定被告右揭販賣安
      非他命與楊文德二次之事實。楊文德於本院前審時翻異前詞，證稱：不認識乙
      ○○。是向「嬰仔」買毒品。買二次。一次在電動玩具店，一次在我家云云（
      本院前審卷第六三頁正面）。否認「嬰仔」即被告，無非附和之詞，不足採信
      。至所供購買安非他命之地點，雖稍有差異。但楊文德施用毒品達一年之久（
      即自八十六年十月中旬至八十七年十一月被查獲時），必多次購買安非他命，
      其不能明確記憶其中二次，自屬正常。且無從細究，不能因此認其證詞有瑕疵
      。本院依楊文德之證詞認其向被告購安非他命地點為清水鎮財神電玩店及被告
      住處，被告右揭販賣安非他命予楊文德之犯行，事證明確，可以認定。
（二）證人林家輝於八十七年十二月十四日警訊時，證稱：「我自從八十六年八、九
      月間開始吸食安非他命，我安非他命向一位綽號「嬰仔」男子（真實姓名乙○
      ○）購買一小包安非他命一千元至二千元不等。」（見八十八年度偵字第三七
      ０號卷第七頁正面）「我於八十六年九月中旬由朋友介紹認識「嬰仔」（乙○
      ○），而在清水鎮○○路遊藝場才真正認識，並從八十六年九月二十三日第一
      次向乙○○在大龍遊藝場再相遇時購買安非他命一千元，而後來陸陸續續時間
      每次購買安非他命三天至四天購買一次（時間已忘），延至八十六年十一月四
      日共有一個半月時間，每次都購買安非他命一千元，而交易地點都在清水鎮大
      龍遊藝場內交貨的，共購買十次。」（同上卷第七頁正反面）於八十七年十二
      月十五日檢察官訊問時，亦證稱：「（安非他命是向乙○○買的？）是的，於
      八十六年九月陸續向他買的，每星期一次或二次，買到八十六年十一月初被查
      獲，都是在清水鎮大龍遊藝場向他以一千元或二千元買安非他命，約共買十次
      。」（見同上偵查卷第二十頁）。而被告之綽號為「嬰仔」，已如前述。另林
      家輝於八十七年十二月十四日，在台中縣清水鎮○○里○○○路六六之一號被
      查獲吸食器及沾安非他命之空袋，且自承自八十六年八、九月間開始施用安非
      他命，此有台中縣警察局烏日分局實施搜索與扣押物品表（見同上偵查卷第九
      頁）可憑，足認林家輝有施用安非他命之之經驗，其上開證詞，與事實相符，
      可以採信。另林家輝於八十八年八月二十日原審法院證稱：「我只有向他（乙
      ○○）買了一次，財神電玩那次沒有，在龍貓打電玩而已，是在他住處高美路
      買了一次，在八十六年十月買的，買了一千元或二千元忘了，多少公克不知道
      ，只是一小包，買的是安非他命。」（見原審卷第三四頁反面）。亦證稱確有
      向被告乙○○購買安非他命，但證稱只向被告購買一次，購買地點亦有不一。
      林家輝先後證述，向被告購買安非他命之次數、地點雖有不一致之情形。但或
      由於故為保留，或記憶模糊，或無心為完全之陳述，不能認其證言不實。且林
      家輝先後之陳述，均證稱確有向被告購買安非他命。其於八十八年八月二十日
      原審法院調查時證稱僅購買一次，已離案發之八十七年十二月達八月之久，且
      與被告同鄉，難免迴護被告。應以其於偵查中之證詞為可採信。證人林家輝於
      八十九年七月七日本院前審調查時證稱：不認識乙○○，是向「嬰仔」買的。
      「嬰仔」不是乙○○。在警訊中因怕自己要跑法院才這樣說云云（見本院前審
卷第九八頁正面）。完全否認向被告買安非他命，非但與偵查中證述不同，與
      上開於八十八年八月二十日原審調查時，所為之證詞亦不同，顯係迴護被告之
      詞，難以採據。又林家輝關於購買安非他命之地點，雖亦有不一致之處，但林
      家輝既係自八十六年八、九月間開始施用安非他命至八十七年十二月十四日被
      查獲時，為長期施用安非他命，則其亦必多次購買安非他命，不能記憶購買安
      非他命之地點，亦合情理。另被告乙○○右揭販賣安非他命予林家輝之犯行，
      亦事證明確，可以認定。
（三）證人王豪傑於八十七年十一月二十八日警訊時證稱：「（我施用的毒品）均是
      向乙○○（綽號嬰仔）以每小包一千元新台幣購得。」「我第一次購買是於八
      十五年十二月中旬在乙○○家中向他購買一小包，第二次是在八十六年元月初
      亦是於乙○○家中買一小包。」（見八十七年度偵字第二四六七一號卷第二八
      頁、第二九頁正面）於八十九年十二月四日本院訊問時，亦證稱；「（以前施
      用的安非他命）是向一位「嬰仔」的朋友，我跟他一起用的。」（見本院卷第
      三十頁）而被告乙○○綽號亦為「嬰存」。另王豪傑與被告曾於八十六年十月
      二十日，在台中縣清水鎮○○路一五０巷八之四五號被告住處，被警查獲施用
      甲基安非他命，並扣得吸食器、安非他命殘渣袋，經台灣台中地方法院檢查署
      以八十六年度偵字第二一三五三號肅清煙毒條例等案受理偵辦，王豪傑與被告
      顯係舊識。且被告綽號「嬰仔」，已如前述。足認王豪傑上開二次向被告購買
      安非他命之證詞，亦與事實相符，可以採信。雖被告於八十五年十二月七日至
      同年月二十三日因違反麻醉藥品管理條例案被收容於台灣台中少年觀護所，此
      有該所八十八年九月八日中觀所總字第一０六六號函可憑（見原審卷第八六頁
      ）。與王豪傑所證稱之於八十六年十二月中旬向被告購買安非他命之之事實有
      矛盾，但王豪傑係於八十七年十一月二十八日證述一年前向被告購買安非他命
      之日期，難期其為完全正確之陳述。是依上開證據資料，應認王豪傑於八十六
      年十二月二十三日被告出所後之下旬，向被告購買安非他命。至王豪傑於原審
      時證稱：沒有向乙○○買安非他命，忘記了（見原審卷第六六頁正面）。於本
      院調查時，亦證稱：未向被告買安非他命，係向綽號「嬰仔」的朋友買的（見
      本院卷第三十頁），均無非迴護被告之詞，亦不足採信。被告右揭販賣安非他
      命予王豪傑之事實亦事證明確，可以採信。
（四）證人陳登法於八十七年十二月十四日警訊時證稱：「我以前自從八十六年十一
      月間開始吸食安非他命，我以前向「嬰仔」男子（真實姓名為乙○○）購買二
      次安非他命，（一次一千元，另一次五百元）代價。」（八十七年度偵字二四
      六四一號卷第六四頁反面）「我總共向乙○○「綽號」購買二次安非他命，時
      間為八十六年十二月三十一日購買一千元安非他命，另一次於八十七年元月十
      一日購買五百元安非他命一小包，其二次交貨地點在以前住處清水鎮○○里○
      ○路九六之二三號交貨的。」（見八十七年度偵字第二四六四一號卷第六五頁
      正面）於八十八年三月二十五日原審法院調查時，亦證稱是向「嬰仔」買的，
      但不是被告乙○○（見原審卷第二十、二十一頁）。於九十年五月三十一日本
      院調查時，亦證稱是向「嬰仔」買的，但不是被告乙○○（見本院卷第一二八
      頁）。證人陳登法始終證稱係向綽號「嬰仔」之人購買，而被告乙○○之綽號
      為「嬰仔」，已如前述。又陳登法於八十七年十二月十四日經警至台中縣清水
      鎮○○路二五七巷二八號其住處搜索時，坦承有施用安非他命之習慣，採尿送
      驗呈甲基安非他命陽性反應，此有台中縣衛生局檢驗尿水報告書可憑（見八十
      八年度偵字第一八九０號卷第六頁、第十一頁）。另陳登法與被告於八十七年
      一月九日在台中縣清水鎮○○里○○路九六之二三號陳登法住處，一同被查獲
      施用甲基安非他命，並扣得安非他命一包、吸食器一組等物，尿液送檢均呈甲
      基安非他命陽性反應，亦經本院調取台灣台中地方法院檢察署八十七年度偵字
      第一六二八號偵查卷宗核閱無訛，足認陳登法與被告係舊識，不可能誤認。而
      被告一直否認認識陳登法（見原一審卷第一四三頁反面、一六六頁正面、一六
      九頁正面、本院卷第一二三頁），足證其畏罪情虛。陳登法於本院調查時亦附
      和被告之詞證稱認識被告不久（見本院卷第一二八頁），均與上開被告與陳登
      法係舊識之事實不符。足認陳登法事後所為不是向被告購買安非他命、「嬰仔
      」不是被告之證詞，顯係事後迴護之詞，不足採信。乙○○所為不認識陳登法
      ，未販賣安非他命予陳登法之辯詞，亦不足採信。被告右揭販賣安非他命予陳
      登法之事實，亦事證明確，可以認定。至陳登法明確證稱購買安非他命之日期
      為八十六年十二月三十一日、八十七年一月十一日，有違一般人之經驗。但陳
      登法與被告曾於八十七年一月九日被查獲施用安非他命，即以新台幣三萬元交
      保，經本院調閱台灣台中地方法院檢察署八十七年度偵字第一六二八號偵查卷
      宗無訛，是陳登法能記憶交保二日後之八十七年一月十一日向乙○○購買安非
      他命並非不可能。另八十六年十二月三十一日為一年之最末日，容易記憶，陳
      登法能記憶於八十六年十二月三十一日向被告買安非他命，不能認有違常情。
（五）證人陳梓豐於八十七年十一月二十八日警訊時證稱：「我安非他命向一位「嬰
      仔」男子以一小包五百元至一千元代價購得。」（見八十七年度偵字第二四六
      四一號卷第四十頁反面）「我於八十七年六月二十九日因麻藥被判三個月入獄
      至八十七年九月二十九日出獄，因心緒較壞，就會到「嬰仔」男子住處（真實
      姓名乙○○）去找他拿一些安非他命吸食，陸陸續續數十次，而於八十七年十
      一月九日我打電話給嬰仔幫我調一千元安非他命而在嬰仔處吸食，但據嬰仔告
      訴我安非他命都是向明仔購買的....。」（見同上卷第四一頁正面）「其嬰仔
      只有替朋友調毒品，並在毒品從中抽取一點毒品吸食做為佣金。」（見同上卷
      第四一頁反面）明確證稱於八十七年十一月九日向被告購買安非他命一千元，
      且被告從中抽取一些安非他命圖利。又陳梓豐曾於八十七年一月八日，在台中
      縣沙鹿鎮○○路松蔭巷四五之二號鐵皮屋內，與被告證人陳秀珍、案外人王榮
      坤、林志龍等人被查獲施用安非他命，採尿送鑑均呈甲基安非他命陽性反應，
      業據本院調閱台灣台中地方法院檢察署八十七年度偵字第一七七０號偵查卷宗
      無訛。足認陳梓豐與被告係舊識，不會無故誣攀被告販賣安非他命。參酌上開
      陳梓豐所為被告均從中抽取一點毒品作為佣金，足認被告有於八十七年十一月
      九日販賣安非他命予陳梓豐之事實。陳梓豐於原審法院、本院所為與被告合資
      購買之證詞，無非附和被告之詞，不足採信。被告販賣安非他命予陳梓豐之事
      實，亦可認定。
（六）證人王文政於八十八年一月十二日警訊時證稱：「查獲的吸食器玻璃管一支及
      分裝管是我的，安非他命０．三公克是乙○○八十八年元月六、七日左右在他
      家拿給我，我拿回家吸食後剩下來的。玻璃管吸食器一支及小皮包一個內裝有
      海洛因０、三公克、分裝管兩支、注射針筒兩支是乙○○所有他帶來的。」（
      見八十八年度偵字第一七四三號卷第八頁正面）「剛開始乙○○知道我以前曾
      經吸食安非他命，他就拿安非他命請我吃，後來乙○○說他有辦法買到安非他
      命他可以幫我買，於是我如果要吸安非他命，我就拿錢給乙○○，乙○○就出
      去後回來就拿給我，至於他去向誰買我就不知道了。」（見同上卷第八頁反面
      ）於八十八年一月二十七日檢察官訊問時亦證稱：「（每次買）五百元或二千
      元，買回來後二個一起吸，有時在他家吸，有時他也請我吸，好幾次，約二、
      三十次有。」「（何時開始請你吸？）還沒跟他買之前有了。約（八十七年）
      六月那時候，請我在他家裡吸。」「（最後一次何時請你吸？）被抓前二、三
      日（即八十八年十二月十二日前二、三日），查獲０．三公克，是之前他幫我
      買的，尚未吸完。」（見同上卷第一一九頁反面）於八十九年二月十五日原審
      法院調查時，亦證稱：「有時候沒辦法，乙○○會請我。所以我們兩人是互相
      請。請幾次忘了。請的時間都在乙○○家。」（見原審卷第一五七頁），均證
      稱在被告於被告家裡請王文政施用安非他命即轉讓安非他命。王文政被查扣之
      疑似安非他命結晶體經本院送鑑定，確係甲基安非他命，亦有法務部調查局九
      十年一月八日（90）陸（一）字第89098067號檢驗通知書可憑。王文政於八十
      八年一月十二日與被告同被查獲時，採尿送鑑，呈甲基安非他命陽性反應，亦
      台中縣衛生局檢驗尿水報告書可憑足見八十八年度偵字第一七四三號卷第四八
      頁），足以佐證王文政所證稱被告轉讓予王文政之物為安非他命之證詞之正確
      性。又乙○○曾於八十七年六月十二日至同年月二十五日間，執行觀察勒戒，
      此有台灣高等法院台中分院法務部在監在押資料可憑。是被告轉讓安非他命予
      王文政之日期應自八十七年六月二十六日開始，附此敘明。王文政於原審法院
      證稱：「我們是一起買一起吸，有時是一、二次乙○○去買，買回來一起吸，
      有四、五次是二人一起去買，一起吸，有時候我出錢，有時候合資，都是合資
      比較多，時間太久忘了，每次買五百元、一千元不等均在家裡施用。」「約二
      個禮拜共買六、七次，有五次一起去，二次乙○○自己去，是後來八月中至八
      月底時，也是合資的，我自己出錢的是七月，然後乙○○去買，和我共同吸用
      ，這六次有在我家和他家吸食，前面六、七月在我家吸食，八月在他家吸食的
      ，不一定，我出錢都是各一半，買次大概都買一千元是一小包，不知多少公克
      。」（見原審卷第三三頁）「是我們一起出錢，乙○○買的」（同上卷第一五
      七頁反面）「實際上我們一起出去，一起出錢買的，由乙○○幫我去買。」（
      同上卷第一五八頁正面）證稱係與乙○○共同出資購買安非他命，並無無償轉
      讓之情形，無非事後附和、迴護被告之詞，不足採信。被告右揭轉讓安非他命
      予王文政之犯行，事證明確，可以認定。
（七）證人陳秀珍於八十七年十二月十六日經檢察官借提訊問，證稱於八十七年六月
      二十六日（應為二十三日之誤，因依卷附陳秀珍在監在所資料，係於八十七年
      六月二十三日入監）因吸安非他命查獲後入監執行，並證稱：「（安非他命何
      來？）我當時與乙○○在一起，毒品是他的，我拿來吸食。」「毒品是乙○○
      的，乙○○弄好我們一起吸食。」（見八十七年度偵字第二四六四一號卷第七
      四頁正面）。八十六年中就與他一起吸食，最後一次一起吸到六月二十六日（
      應為二十三日之誤）那天。」「沒有（付錢給乙○○）」（見同上卷第七四頁
      反面）。本院依陳秀珍之前科資料，調取台灣台中地方法院八十六年偵字第一
      六八六一號、八十七年度偵字第九八七三號偵查卷宗及其相關卷宗。發現乙○
      ○、陳秀珍曾於八十六年八月七日經台中縣警察局烏日分局在台中市○○路四
      四三號東元大飯店三０五室，查獲乙○○與陳秀珍一起施用安非他命，扣得乙
      ○○所有之吸食器、殘餘安非他命之空袋等物，採尿送鑑均呈甲基安非他命陽
      性反應，乙○○並於該案供承施用安非他命及扣案之物為其所有；陳秀珍則否
      認施用安非他命。又於八十七年五月四日，在台中縣清水鎮○○路一０五巷八
      之四五號乙○○住處，經烏日警察分局查獲乙○○、陳秀珍施用安非他命，採
      尿送鑑均甲基安非他命陽性反應。陳秀珍承認於八十七年四月上旬在其男友即
      乙○○房間內施用安非他命，安非他命是乙○○的，業據本院調取上開偵查卷
      宗核閱無訛。另陳秀珍於九十一年一月七日本院調查時，經提示上開偵查卷宗
      後命其陳述，證稱：確曾於八十六年八月七日在台中市○○路東元大飯店；於
      八十七年五月四日，在台中縣清水鎮○○路一０五巷八之四五號，與乙○○一
      起施用安非他命，安非他命是一起買的等語（見本院九十一年一月七日訊問筆
      錄）。又被告與陳秀珍均承認自八十六年初起即為男女朋友關係，陳秀珍既係
      乙○○女友，依情乙○○不會要求陳秀珍出購買安非他命，是陳秀珍前所證稱
      安非他命是乙○○的，沒有付錢給乙○○之證詞，與事實相符，可以採信。就
      上開證據資料，已足證被告於八十六年八月七日，在台中市○○路東元大飯店
      及八十七年四月上旬、八十七年五月四日，在被告清水鎮○○路住處轉讓安非
      他命予陳秀珍各一次。陳秀珍所為出資共同購買，顯係迴護之詞，不能採信。
      被告所為共同出資購買安非他命之證詞，亦不能採信。被告右揭轉讓安非他命
      予陳秀珍之犯行，事證明確，可以認定。
（八）證人陳梓豐於八十七年十一月二十八日警訊時證稱：「我於八十七年六月二十
      九日因麻藥被判三個月入獄至八十七年九月二十九日出獄，因心緒較壞，就會
      到「嬰仔」男子住處（真實姓名乙○○）去找他拿一些安非他命吸食，陸陸續
      續數十次，而於八十七年十一月九日我打電話給嬰仔幫我調一千元安非他命而
      在嬰仔處吸食。」（八十七年度偵字第二四六四一號偵查卷宗第四一頁正面）
      於八十八年三月二十五日原審調查時亦證稱：「乙○○有拿安非他命給我吸，
      是和幾個朋友一起吸。」（見原審卷第二一頁正面）均證稱被告曾轉讓安非他
      命供其施用。且被告與陳梓豐曾於八十七年一月八日，在台中縣沙鹿鎮○○路
      松蔭巷四五之二號鐵皮屋內被查獲施用安非他命，經採尿送鑑，均呈甲基安非
      他命陽性反應，業據本院調閱台灣台中地方法院檢察署八十七年度偵字第一七
      七０偵查卷宗無訛。足認被告與陳梓豐係舊識，有一起施用安非他命之經驗。
      另陳梓豐於八十七年六月二十九日入監執行，於同年九月二十八日出監，亦有
      台灣高等法院被告全國前紀錄表可憑（見本院卷），與其上開證述出監情節相
      符。又陳梓豐於九十年十一月十二日本院調查時證稱：平均五、六天施用一次
      安非他命。綜合上開事證，陳梓豐證稱於八十七年九月二十九日出獄後，至其
      自行購買之八十七年十一月七日間，因心緒不好，約五、六天即至被告住處向
      被告拿取安非他命吸食之事實可以認定。至其以後證稱係與乙○○共同出資購
      買云云，顯係迴護之詞，不足採信。被告所為未轉讓安非他命予陳梓豐之辯詞
      ，亦係卸責之詞，不能採據。被告轉讓安非他命予陳梓豐之犯行，亦事證明確
      ，可以認定。
（九）證人陳梓豐於八十七年十一月二十八日警訊時證稱：「其嬰仔只有替朋友調毒
      品，並在毒品從中抽取一點毒品吸食做為佣金」（八十七年度人偵字第二四六
      四一號偵查卷第四十一頁反面）足認被告販賣安非他命有營利之情形。
（十）被告上開辯解及辯護人被告所為辯護，或與事實不符，或為個人意見之詞，不
      足採信。辯護人聲請再傳訊證人楊文德、林家輝、王文政，因上開證人已於偵
      查中或原審證述明確，認無再予傳訊必要，附此敘明。本件事證已臻明確，被
      告上開犯行，均堪認定。
三、按安非他命類藥品，曾經行政院衛生署以六十九年十二月八日衛署藥字第三０一
    一二四號公告列為禁藥管理。嗣又以七十九年十月九日衛署藥字第九０四一四二
    號公告列入麻醉藥品管理。又毒品危害防制條例業經立法院三讀通過，並經總統
    公布施行，於八十七年五月二十二日生效。依新制定公布之毒品危害防制條例規
    定，安非他命係屬毒品危害防制條例第二條第二項第二款所稱之第二級毒品。又
    麻醉藥品管理條例已修正為管制藥品管理條例，並規定違反規定販賣第一級、第
    二級藥品者，除依毒品危害防制條例處理外，處新台幣十五萬元以上七十五萬元
    以下罰鍰，於八十八年六月二日經總統公布施行，於同年月四日生效。關於轉讓
    安非他命之行為，毒品危害防制條例第八條第二項設有「轉讓第二級毒品者，處
    六月以上五年以下有期徒刑，得併科新臺幣七十萬元以下罰金」之處罰規定；藥
    事法第八十三條第一項亦設有「明知為禁藥而轉讓者，處五年以下有期徒刑，得
    併科新臺幣十萬元以下罰金」之處罰規定。毒品危害防制條例之轉讓第二級毒品
    罪為藥事法之轉讓禁藥罪之特別規定（麻醉藥品管理條例無有關轉讓麻醉藥品之
    刑罰規定）。關於販賣安非他命之行為，毒品危害防制條例第四條第二項設有「
    販賣第二級毒品者，處無期徒刑或七年以上有期徒刑，得併科新臺幣七百萬元以
    下罰金。」之處罰規定；麻醉藥品管理條例第十三條之一第二項第一款、藥事法
    第八十三條第一項亦分別設有「非法販賣麻醉藥品者，處五年以上有期徒刑，得
    併科五百萬元以下罰金」、「明知為禁藥而販賣，處五年以下有期徒刑‧‧‧‧
    之規定。就販賣安非他命之處罰規定，毒品危害防制條例為麻醉藥品管理條例、
    藥事法之特別規定；麻醉藥品管理條例則為藥事法之特別規定。又麻醉藥品管理
    條例第十三條之一第二項第一款之販賣麻醉藥品之刑罰法定刑，較毒品防制條例
    危害條例第四條二項之販賣第二級毒品罪之法定刑為輕，則於毒品危害防制條例
    施行前之販賣安非他命之行為，依刑法第二條第一項但書應論以販賣麻醉藥品罪
    處斷。於毒品危害防制條例施行後之販賣、轉讓安非他命行為，不另論以販賣、
    轉讓禁藥罪或販賣麻醉藥品罪（麻醉藥品管理條例無處罰轉讓罪之規定）。於毒
    品危害防制條例施行前之轉讓或販賣安非他命之犯行，應分別以轉讓禁藥罪、販
    賣麻醉藥品罪處罰。被告於八十七年五月二十二日毒品危害防制條例施行後之販
    賣或轉讓安非他命之行為，則應分別依毒品危害防制條第四條第二項之販賣第二
    級毒品罪、同法第八條第二項之轉讓第二級毒品罪論處。於八十七年五月二十二
    日毒品危害防制條例施行前之販賣、轉讓安非他命之行為，應分別論以麻醉藥品
    管理條第十三條之一第二項第一款之販賣麻醉藥品罪、藥事法第八十三條第一項
    之轉讓藥罪處斷。惟按連續數行為而犯同一罪名者，以一罪論，刑法第五十六條
    定有明文。則當連續犯罪之際，遇刑法有變更時，其一部涉及舊法，一部涉及新
    法者，即應依最後行為時之法律處斷，最高法院著有二十九年上字第三八六六號
    刑事判例。查被告乙○○於八十六年八、九月間至八十七年十一月間，連續多次
    販賣安非他命；於八十六年八月間至八十七年十一月間，連續多次轉讓安非他命
    ，依上開說明，原應分別論以轉讓禁藥罪、轉讓第二級毒品罪及販賣禁藥、販賣
    第二級毒品罪論處。但被告上開轉讓、販賣安非他命之犯行，均時間緊接，所轉
    讓、販賣者均為安非他命，顯係基於概括犯意為之，為連續犯。依上開判例意旨
    ，被告如事實欄所示之轉讓安非他命、販賣安非他命犯行，無論係在毒品危害防
    制條例公布施行前或施行後所犯，均應分別依最後行為時之毒品危害防制條例第
    八條第二項轉讓第二級毒品罪、同條例第四條第二項販賣第二級毒品罪處斷，並
    均依連續犯規定以一罪論。被告持有安非他命之行為，為高度之轉讓、販賣行為
    所吸收，不另論罪。被告所犯上開二罪間，犯意個別，罪名有異，應予分論併罰
    。
四、原審對被告論罪科刑，固非無見。但原審判決認被告販賣安非他命予王豪傑、陳
    梓豐、陳登法之犯行；轉讓安非他命予陳梓豐之犯行，不能證明，認事尚有未洽
    。被告上訴意旨否認犯罪，指摘原審判決不當，雖無理由，但原審判決既有上開
    瑕疵，自應由本院將販賣、轉讓毒品部分之判決撤銷，另為判決。爰審酌被告於
    政府大力宣導反毒之際，竟為圖利益而販賣安非他命供他人施用，另又無償轉讓
    安非他命供他人施用，嚴重戕害國民身心健康，影響社會治安，腐蝕國家根基，
    及其犯罪之動機、目的、手段，與犯後否認犯行，顯然不知悔悟等一切情狀，分
    別依序量處有期徒刑八年、一年，並定其應執行刑。被告販賣圖利之方法為抽取
    少許安非他命吸用，獲利不多，因不予併科罰金。另楊文德被查扣之安非他命一
    包，非被告販賣；王文政被查扣之安非他命一包，係被告犯幫助施用毒品罪所交
    付予王文政，已經判刑確定，均不宜於本判決中諭知沒收，附此敘明。
五、檢察官曾於原審審理時，移送併辦（八十八年度偵字第八九五三號）經原審認屬
    不能證明退回，移由檢察官另行處理。但被告上訴後，檢察官並再移送併案審理
    ，附此敘明。
六、據上論斷，應依刑事訴訟法第三百六十九條第一項前段、第三百六十四條、第二
    百九十九條第一項前段，毒品危害防制條例第四條第二項、第八條第二項，刑法
    第十一條前段、第五十六條、第五十一條第五款，判決如主文。
本案經檢察官甲○○到庭執行職務。
中      華      民      國      九十一  年  二      月      六      日
                                臺灣高等法院臺中分院刑事第九庭
                                      審判長法  官  陳  筱  珮
                                            法  官  康  應  龍
                                            法  官  趙  春  碧
右正本證明與原本無異。
施用第二級毒品部分不得上訴。餘均得上訴。
如不服本判決應於收受送達後十日內向本院提出上訴書狀，其未敘述上訴之理由者並
得於提起上訴後十日內向本院補提理由書（均須按他造當事人之人數附繕本）。
                                            書記官  陳  文  琴
中      華      民      國      九十一  年      二      月      七      日
                                                                        Ａ
